臺灣高等法院刑事判決
111年度上易字第195號
上  訴  人  
即  被  告  温上能  


上列上訴人即被告因妨害自由案件，不服臺灣桃園地方法院110
年度易字第565號，中華民國110年12月21日第一審判決（起訴案
號：臺灣桃園地方檢察署110年度偵字第3869號），提起上訴，
本院判決如下：
    主  文
原判決撤銷。
温上能無罪。
    理  由
一、公訴意旨略以：民國109年10月30日中午，上訴人即被告溫
    上能（下稱被告）在桃園市○○區○○路000○0號「角板山行館
    公園」之工地工作時，因故與同事即告訴人閆雪嬌（下稱告
    訴人）發生口角糾紛，被告心生不滿下，竟基於恐嚇危害安
    全之犯意，於同日12時20分許，在上址向告訴人恫嚇稱：「
    信不信我用鎚子鎚死你」等語，並手持鐵鎚高舉過頭作勢欲
    攻擊告訴人，告訴人因此心生畏懼，致生危害於安全。因認
    被告涉犯刑法第305條之恐嚇危害安全罪嫌。
二、按犯罪事實應依證據認定之，無證據不得認定犯罪事實；不
    能證明被告犯罪者，應諭知無罪之判決，刑事訴訟法第154
    條第2項、第301條第1項分別定有明文。又認定犯罪事實所
    憑之證據，雖不以直接證據為限，間接證據亦包括在內，然
    無論直接證據或間接證據，其為訴訟上之證明，均須於通常
    一般人均不致有所懷疑，而得確信其為真實之程度者，始得
    據為有罪之認定，倘其證明尚未達到此一程度，而有合理之
    懷疑存在時，即難遽採為不利被告之認定。依刑事訴訟法第
    161條第1項規定「檢察官就被告犯罪事實，應負舉證責任，
    並指出證明之方法」，因此，檢察官對於起訴之犯罪事實，
    應負提出證據及說服之實質舉證責任。倘其所提出之證據，
    不足為被告有罪之積極證明，或其指出證明之方法，無從說
    服法院以形成被告有罪之心證，基於無罪推定之原則，自應
    為被告無罪判決之諭知。次按告訴人之告訴，係以使被告受
    刑事訴追為目的，難免故予誇大，是其指訴是否與事實相符
    ，仍應調查其他證據以資審認。現行刑事訴訟法並無禁止被
    害人於公訴程序為證人之規定，自應認被害人在公訴程序中
    具有證人適格即證人能力，然被害人與一般證人不同，其與
    被告處於絕對相反之立場，其陳述之目的，在使被告受刑事
    訴追處罰，內容未必完全真實，證明力自較一般證人之陳述
    薄弱。故被害人縱立於證人地位而為指證及陳述，且其指證
    、陳述無瑕疵可指，仍不得作為有罪判決之唯一依據，應調
    查其他證據以察其是否與事實相符，亦即仍須有補強證據以
    擔保其指證、陳述之真實性，始得採為斷罪之依據。
三、公訴意旨認被告涉犯恐嚇危害安全罪嫌，無非係以被告之供
    述、告訴人指述、證人即告訴人之母周艷玲、證人即工地老
    闆謝鴻志之證言，及現場照片、鐵鎚照片等件，為其主要論
    據。訊據被告固供承於上開時、地，因謝鴻志需要鐵鎚，伊
    本來要去拿，告訴人卻搶著去拿，回來後將鐵鎚丟在伊前面
    ，伊就撿起鐵鎚，並對告訴人說如果心不甘情不願，以後就
    不要拿，伊自己拿就好等情，然辯稱：伊並未對告訴人稱「
    信不信我用鎚子鎚死你」等語。經查：
　㈠告訴人於警詢時固指稱：案發當天中午約12時20分許，在上
    開工地，老闆謝鴻志要被告找工具，被告找不到，伊母親周
    艷玲就請伊去找，伊找到鐵鎚後要放給被告沒接，伊就放在
    前方地上，結果被告對伊說不想做就不要做，伊表示「不用
    你管」，後來老闆又要被告去拿工具，被告去拿回來後，拿
    著鐵鎚對伊說，「你這態度、信不信我鎚死你」等語，並作
    勢要打伊，但沒有打到，還用鐵鎚將伊外套勾了一個小洞等
    語（偵字第3869號卷第32頁）；嗣於偵訊時則指稱：案發當
    時被告找不到工具，要周艷玲去找伊回來，被告就要伊幫忙
    拿工具，第一次是拿螺絲刀，伊有拿給被告，第二次被告又
    要伊拿鐵鎚給他，伊拿過來要交給被告時，被告剛好雙手都
    有工具伊就放在他面前的地上，被告就不高興，說不願意做
    就不要做、是什麼態度等，伊就說並沒有這個意思，要不要
    休息不要他管，被告就說「你再跟我廢話、信不信我用鎚子
    鎚死你」等語，並把高舉過頭作勢要打伊等語（偵字第3869
    號卷第74頁）。由告訴人於警詢、偵訊時之指述，有關是何
    人找伊去拿鐵鎚、被告是否有將鐵鎚高舉過頭之動作，前後
    互有不一，告訴人就此所為指述，已非無疑。
　㈡其次，證人謝鴻志於偵訊時證稱：當時伊與被告在工作，要
    找大鎚，伊就叫告訴人去拿，可能告訴人因此情緒不好，覺
    得為什麼自己不去找，就把大鎚丟在地上，後來就走開，伊
    待在原地工作，被告有離開到前面去拿鐵，手上有拿1支小
    鐵鎚，大概距離伊30公尺，當時伊繼續釘板模，沒有特別留
    意周圍，角板山上風蠻大的，告訴人距離伊約6、7公尺，被
    告走回來的時候，嘴巴有一直在唸，走到伊這邊的時候，就
    跟告訴人吵起來，告訴人說被告剛才罵她說要鎚死她，被告
    則說他哪裡有罵等語（偵字第3869號卷第105至106頁）。則
    依證人謝鴻志上開所述，僅是聽告訴人指稱被告罵她「信不
    信我鎚死你」等語，並未親身聽聞此情，自無從以此補強佐
    證告訴人指述之真實性。況證人謝鴻志於原審證稱：伊沒有
    聽到被告講什麼，只看到他嘴巴有動，伊當時是看著被告走
    過來，並沒有拿鐵鎚高舉過頭，整件事情真的像烏龍一樣，
    被告走過去拿鐵的地方，會經過告訴人等語（原審易字卷第
    49至50頁），更可見證人謝鴻志並未聽聞被告為上開恐嚇之
    言詞，自不能以此作為不利於被告之認定。　　
　㈢至證人周艷玲於偵訊時雖證稱：伊當時在上開工地工作，有
    聽到被告拿著鎚子對告訴人說「我他媽的鎚死你」等語，被
    告把鎚子拿在手上舉起來，不知道有沒有打到告訴人，有聽
    到被告與告訴人吵架，為什麼吵架伊不知道，伊在另外一邊
    工作等語（偵字第3869號卷第74頁），然對照證人謝鴻志所
    證，當時告訴人距離伊6、7公尺，周艷玲在告訴人附近，頂
    多2、3步，大概1、2公尺，告訴人與被告吵起來的時候，周
    艷玲有叫他們不要吵等語（偵字第3869號卷第106頁，原審
    易字卷第54頁），可見證人周艷玲距離告訴人甚近。惟證人
    周艷玲卻僅指述被告稱「我他媽的鎚死你」等語，卻無法指
    出被告與告訴人間之其他所謂吵架之對話內容，顯見證人周
    艷玲所指，不無附和告訴人指述之可能。況證人周艷玲所述
    「我他媽的鎚死你」，與告訴人所述「信不信我用鎚子鎚死
    你」等語，亦不全然一致，亦無法據此認定告訴人指述為可
    信。
　㈣此外，本件告訴人報案稱遭被告恐嚇、因在工地拿工具之糾
    紛引發被告不滿，並稱被告拿鐵鎚恐嚇她、要鎚死她等，而
    於109年11月4日20時21分許前往桃園市政府警察局大溪分局
    復興分駐所報案，此有桃園市政府警察局大溪分局函覆本院
    之受理刑事案件報案三聯單、刑事案件陳報單在卷可憑（本
    院卷第59、61頁）。然由上開文件所載，並無員警到場處理
    之相關資料。況依證人謝鴻志所證，員警到場處理時間，是
    在被告與告訴人吵架後吃飯時（偵字第3869號卷第106頁）
    ，則到場員警顯無從聽聞被告是否有對告訴人為上開所謂「
    用鎚子鎚死你」等恐嚇言詞，自不能以此據為不利於被告之
    認定。至卷附現場照片，係於109年11月5日下午5時31分所
    拍攝，並不能證明本案案發當時狀況，且警員亦在該照片下
    方註記：「經查看案發現場，周遭未發現有監視器畫面」等
    語，自無從以此作為補強告訴人指述之證據。另卷附鐵鎚照
    片，至多僅能證明工地現場確有鐵鎚，加以被告供承本案是
    因告訴人將鐵鎚丟在伊前面而起，與告訴人所稱伊拿鐵鎚過
    去給被告時，被告因雙手都有工具無法將鐵鎚接過去，伊遂
    將鐵鎚放在地上之說法一致，足認案發現場確有鐵鎚無誤。
    然此照片無法進一步證明被告是否有舉起鐵鎚作勢要打告訴
    人之動作、甚至稱「信不信我用鎚子鎚死你」等語，自不能
    憑藉卷內鐵鎚照片，據為不利於被告之認定。
　㈤綜上，本案依檢察官所提出之證人周艷玲、謝鴻志之證言，
    及卷附現場照片、鐵鎚照片等證據，均不足以補強佐證告訴
    人指述之真實性，而使本院得被告成立恐嚇危害安全罪之確
    信。此外，復查無其他積極證據足認被告涉有公訴意旨所指
    犯行，即不能證明被告犯罪，自應為無罪判決。
四、原審疏未審酌本案僅有告訴人之指述，而從證人謝鴻志、周
    艷玲之證言及照片等，均無法補強佐證告訴人指述之真實性
    ，且原審未勾稽證人謝鴻志之證言，逕以告訴人母親即證人
    周艷玲之證言補強告訴人之指述，並據此推認告訴人指述為
    可信，自非妥適。是原判決對被告予以論罪科刑，顯有未洽
    。被告據此提起上訴，為有理由，應由本院撤銷原判決，改
    為被告無罪之諭知。
據上論斷，應依刑事訴訟法第369條第1項前段、第364條、第301
條第1項前段，判決如主文。
本案經檢察官盧奕勳提起公訴，被告上訴，經檢察官郭靜文到庭
執行職務。
中　　華　　民　　國　　111 　年　　8 　　月　　9 　　日
                  刑事第二十二庭審判長法　官  王美玲
                                      法　官  陳銘壎
                                      法　官  汪怡君
以上正本證明與原本無異。
不得上訴。
                                      書記官  高妤瑄
中　　華　　民　　國　　111 　年　　8 　　月　　9 　　日